【裁判字號】    92,上訴,654
【裁判日期】    920430
【裁判案由】    違反著作權法
【裁判全文】
臺灣高等法院刑事判決                            九十二年度上訴字第六五四號
    上  訴  人
    即  被  告  旺聯電器有限公司
    兼 代表 人  甲○○
右上訴人因違反著作權法案件，不服臺灣板橋地方法院九十一年度訴字第一七九二號
，中華民國九十二年一月二日第一審判決（起訴案號：臺灣板橋地方法院檢察署九十
一年度偵字第一二五八二號），提起上訴，本院判決如左：
    主  文
原判決撤銷。
甲○○共同以明知為侵害著作權之物，意圖營利而交付之方法侵害他人之著作權，處
有期徒刑肆月，如易科罰金，以佰元折算壹日。緩刑參年。
旺聯電器有限公司法人之代表人、受雇人，因執行業務，犯以明知為侵害著作權之物
，意圖營利而交付之方法侵害他人之著作權之罪，科罰金新臺幣貳萬元。
    事  實
一、甲○○係旺聯電器有限公司（下稱旺聯公司。址設台北縣三重市○○路○段六十
    九號之一）負責人，歐昶宏（成年人，未據起訴）則為該公司受雇人。緣附表一
    所示之「真情」等十三歌曲、歌詞，其中原屬於乙○○（筆名：羅安）所單獨或
    與他人共同創作之詞曲、或歌詞、曲譜等音樂著作，已由乙○○於九十年三月三
    十日各讓與其擁有之音樂著作財產權應有部分二分之一予連金城，並由連金城於
    九十一年二月二十六日專屬授權予金將科技文化事業股份有限公司（下稱金將公
    司）得以重製及得再授權他人重製之權利。附表二所示之「思念你」等八首歌曲
    、歌詞，其中原屬於劉明瑞所單獨創作之曲譜，或與他人共同創作之歌詞等音樂
    著作，經劉明瑞於九十一年一月一日專屬授權予金將公司享有重製及得再授權他
    人重製之權利（均詳如附表一、二所載）。而不詳製造廠商生產販賣之「ｓｏｎ
    ｇ  ｅｃｄ８０２」點歌機及所搭配販售之視聽光碟片ＶＣＤ（即俗稱之大補帖
    ），其中如附表一、二所示之歌詞、曲譜音樂著作，則係不詳姓名之人未經著作
    財產權人之同意或授權，所擅自重製，再配以影像、畫面而附著於媒介物之視聽
    著作，為屬侵害音樂著作權之物。甲○○、歐昶宏均明知上情，基於意圖營利之
    共同犯意聯絡，於九十一年三月十八日在旺聯公司，由歐昶宏因執行業務以新台
    幣（下同）八千九百元販賣上開點唱機一台予金將公司之搜證人員鄭岱浚，並隨
    機附售上開侵權之視聽光碟片一片及歌本一本（僅載明曲號及曲名，其上並無歌
    詞、曲譜），始悉上情，以此方式侵害金將公司如附表一、二所示之音樂著作權
    。
二、案經金將公司原代表人張明德（現已變更登記為連金城）訴由臺灣板橋地方法院
    檢察署檢察官偵查起訴。
    理  由
一、上訴人即被告甲○○係旺聯公司負責人，歐昶宏為該公司所僱傭之店員，此據上
    訴人及歐昶宏供認在卷（見本院卷第三十九之一、四十頁、原審卷第四十一頁）
    。又上訴人於本院調查時供承歐昶宏確有於前揭時地賣出上開點唱機（含視聽光
    碟片ＶＣＤ一片）之事實不諱（見本院卷第四十四頁），此與證人丙○○證稱有
    於上開時地以八千九百元向不知名之店員購買點唱機及隨機搭售之光碟片之情事
    相符（見原審卷第二十九、三十頁），並有丙○○於購貨時之搜證影帶經翻拍之
    照片多張為證（見偵他卷第十八至二十一頁）。該影帶照片顯現之人即為歐昶宏
    ，亦據上訴人及歐昶宏供證屬在（見偵查卷第三十二頁、原審卷第三十頁）。並
    有卷附由告訴人公司所提出，經手人簽名為「歐」，品名載為「ｓｏｎｇ  ｅｃ
    ｄ８０２」、價金「八千九百元」之九十一年三月十八日訂購單，及經上訴人不
    諱言係由旺聯公司所開立，同金額之第00000000號統一發票（第二聯收
    執聯）影本一張為證（見偵他卷第十六、十七頁）。則告訴人公司搜證人員丙○○販入之前述點歌機及光碟片確係旺聯公司員工歐昶宏所賣出者，洵無疑義。
二、上訴人甲○○雖否認有何違反著作權法之犯行，於本院辯稱：歐昶宏事後說有人
    到公司向他兜售點唱機，他私下買了一台，恰巧丙○○到公司要買此種點唱機，
    歐昶宏就私下轉賣給謝先生，此筆是歐昶宏個人之交易，與伊公司無關云云。在
    原審則辯稱：九十一年三月十八日伊不在公司，上開發票係交易電視機所開立，
    並舉證人即聲寶公司業務員陳屏夏證稱，上開統一發票品名欄所載「ＴＶＢ─二
    九六七」係指電視機而言為證（見原審卷第四十一頁）。但查前開發票影本記載
    品名為「ＴＶＢ─二九六七、點唱機」，核與上訴人提出同字軌（第一聯存根聯
    ）之發票正本記載品名為「「ＴＶＢ─二九六七、電視機」不符（見原審卷第四
    十八頁證物袋）。證人即上訴人公司會計小姐王晨諭雖證稱，第0000000
    0號統一發票係伊開立，但當時只有寫型號「ＴＶＢ─二九六七」，沒有寫中文
    字，存根聯上之中文「電視」二字是在事後報稅時才補填上去，至於收執聯上之
    「點唱機」並非伊所書寫（見本院卷第四十一頁）。證人歐昶宏則證稱，該發票
    係其請會計小姐開立的等語（見原審卷第四十二頁）。則上開發票存根聯所載之
    「電視」顯然與歐昶宏實際販賣之「點唱機」不符，應以與歐昶宏實際販賣之「
    點唱機」相符之發票收執聯之記載為可採。歐昶宏明知所販賣者為「點唱機」，
    卻故意請會計小姐以其他機器之英文型號代替，記載於發票上，以掩人耳目，顯
    然已明知其販賣之點歌機所搭配銷售之光碟片，係屬侵害他人著作權之物（該光
    碟片係屬侵權物，詳後述）。歐昶宏既係上訴人旺聯公司員工，在該公司出售前
    開點唱機及搭配之光碟片，並開立旺聯公司統一發票給買受人，已足認其出售之
    上開貨物為旺聯公司所有，自屬執行業務之行為。上訴人事後所辯純屬歐昶宏個
    人之交易行為，與伊公司無關云云，核無足取。
三、附表一所示之「真情」等十三歌曲、歌詞，其中原屬於乙○○（筆名：羅安）所
    單獨或與他人共同創作之詞曲、或歌詞、曲譜等音樂著作，已由乙○○於九十年
    三月三十日各讓與其擁有之音樂著作財產權應有部分二分之一予連金城，並由連
    金城於九十一年二月二十六日專屬授權予金將公司得以重製及得再授權他人重製
    之權利。有附表一系爭音樂著作之證明文件及著作權讓與合約書、乙○○、連金
    城著作權總覽表（即轉讓音樂著作權曲目）、（專屬）授權書等件足佐（見本院
    卷第八十四至一○一頁、偵他卷第七至十四頁）。則附表一所示之「真情」等十
    三首曲譜（歌曲）、歌詞（或其中之一）音樂著作財產權即為乙○○與連金城所
    共有（應有部分如附表一所示）。附表二所示之「思念你」等八首歌曲、歌詞，
    其中原屬於劉明瑞所單獨創作之曲譜，或與他人共同創作之歌詞等音樂著作，經
    劉明瑞於九十一年一月一日專屬授權予金將公司享有重製及得再授權他人重製之
    權利。有附表二系爭音樂著作之證明文件及（專屬）授權書等件可參（見本院卷
    第一○六至一二○頁、第一四○至一四三頁）。告訴人公司為經連金城、劉明瑞
    專屬授權之被授權人，依著作權法第九十條第二項立法意旨及第三十七條第四項
    之規定，自得以著作財產權人之地位行使其權利。又上開點唱機及所附扣案之視
    聽光碟片ＶＣＤ封套，俱無任何足以表徵製造廠商名稱或營業所在地之文字記載
    ，此經本院調取該光碟片及由告訴代理人攜帶所購買之點唱機到庭勘驗無訛（見
    本院卷第一八七頁）。則該點唱機及扣案之視聽光碟片ＶＣＤ，應屬不詳之製造
    廠商所生產販賣之物。該視聽光碟片ＶＣＤ即俗稱之大補帖，其內確有重製如附
    表一、二所示之音樂著作，此經本院以扣案之光碟片，依照扣案之歌本序號輸入
    放影機器播映勘驗屬實，有勘驗筆錄足徵（見本院卷第一八六、一八七頁）。卷
    查並無證據證明該光碟片所錄製之上開音樂著作已取得告訴人公司或原著作財產
    權人之授權或同意，則該光碟片所示如附表一、二之音樂著作，顯係不詳姓名之
    人未經著作財產權人之同意或授權所擅自重製，再配以影像、畫面而附著於媒介
    物之視聽著作，為屬侵害音樂著作權之物。上訴人甲○○為旺聯公司負責人，以
    販賣電器產品為業，依該點唱機及光碟片，均無表徵製造廠商名稱或營業所在地
    之文字記載之情形，及其受雇人歐昶宏執行業務，販賣上開點唱機，在開立之發
    票上以如前述掩人耳目之記載方式，衡情上訴人於其販入時當屬明知該光碟片為
    屬侵害著作權之物。仍復賣出即隨點唱機搭售以交付，自有營利意圖，亦明。事
    證明確，上訴人犯行，堪以認定。
四、上訴人甲○○所為，違反著作權法第八十七條第二項之規定，而犯同法第九十三
    條第三款規定之「以明知為侵害著作權之物，意圖營利而交付之方法侵害他人之
    著作權」罪。起訴書於「證據並所犯法條」欄，雖未記載上開法條，但起訴事實
    已載明上訴人上開販售侵害著作權之物之行為，顯屬漏載，應予補正。其與未據
    起訴之成年人歐昶宏間互有犯意之聯絡及行為之分擔，皆為共同正犯。意圖散布
    而陳列、持有之低度行為，應為意圖營利而交付之高度行為所吸收，不另論罪。
    又起訴書「犯罪事實」一欄，雖載有「附表所示之歌曲」等文字，但起訴書則無
    「附表」。經查，告訴人公司於偵查中指訴上訴人侵權之曲目即附表一（見偵查
    卷第十一頁），則起訴事實所指之附表當屬如後附表一所載（原審曾裁命檢察官
    補正。見原審卷第二十四、二十五頁）。起訴書就附表二所示被侵害之音樂著作
    ，雖未敘及，惟此部分與起訴判罪之事實，屬單純一罪，為起訴效力所及，本院
    應併予審判。上訴人旺聯公司，因法人之代表人、受雇人執行業務，犯以明知為
    侵害著作權之物，意圖營利而交付之方法侵害他人之著作權之罪，依同法第一百
    零一條第一項規定科以第九十三條之罰金。
五、原審據以論科，雖非無見。然查，原判決事實欄記載上訴人侵害「附表所示之歌
    曲」，但判決書並無附表；事實欄認定上訴人有販賣之行為，主文及理由欄卻論
    處「意圖散布而持有罪刑」，顯不相適合；檢察官係起訴上訴人擅自重製及販賣
    之犯行，起訴法條雖僅記載著作權法第九十一條第二項，漏載同法第九十三條第
    三款。原審就已起訴之擅自重製之事實，漏未判決，有已受請求之事項未予判決
    之違法，並且誤認為起訴法條應予變更，其所持法律見解亦有可議。著作權法第
    九十三條第三款規定以同法第八十七條第二款之方法侵害他人之著作權罪，以「
    明知」為侵害著作權之物，意圖營利而交付之方法為犯罪構成要件。原判決事實
    欄雖記載上訴人明知該光碟片為屬侵害著作權之物，但於理由欄則隻字未提其認
    定所憑之依據，自有理由不備。上訴人仍執前詞執以上訴，否認犯罪，雖無足取
    ，惟原判決既有可議，即屬無可維持，應予撤銷改判。爰審酌上訴人甲○○販賣
    點唱機搭售盜版光碟片，牟取私利，助長不法盜版風氣，損害著作財產權人之合
    法權益，破壞國家形象，及其所販賣之數量僅一次、所得利益不多，事後已與告
    訴人公司達成和解，分期賠償損害，有和解筆錄可佐（見本院卷第一八九頁），
    暨其犯罪之動機、目的、手段、犯罪後態度等一切情狀，量處如主文第二項所示
    之刑，並諭知易科罰金之折算標準。上訴人旺聯公司科以如主文第三項之罰金。
    上訴人甲○○前未曾受有期徒刑以上之刑之宣告，有本院被告全國前案紀錄表可
    參，其以上開方式侵害告訴人之著作財產權之次數只有一次，且犯後已達成和解
    如前述，已見悔意，本院認其經此刑之宣告，當知警惕，信無再犯之虞，因認所
    宣告之刑以暫不執行為適當，併予諭知緩刑三年，以啟自新。扣案之光碟片雖屬
    上訴人供犯罪所用之物，但並非違禁物，已為告訴人公司販入屬其所有之物，核
    與沒收之規定不符，自不得宣告沒收。經查，上開光碟片係不詳姓名之人所擅自
    重製之物，上訴人僅係販賣點唱機搭配該光碟片給顧客而已，已如前述。起訴書
    所指該光碟片係上訴人擅自重製之侵權之物，而認另涉犯著作權法第九十一條第
    二項罪嫌，自有未洽。此部分事實因與前開起訴判罪之事實，有實質上一罪關係
    ，不另為無罪之諭知，附此敘明。
據上論斷，應依刑事訴訟法第三百六十九條第一項前段、第三百六十四條、第二百九
十九條第一項前段、著作權法第九十三條第三款、第一百零一條第一項，刑法第十一
條前段、第二十八條、第四十一條第一項、第七十四條第一款，罰金罰鍰提高標準條
例第第二條，判決如主文。
本案經檢察官鄭龍照到庭執行職務。
中      華      民      國    九十二    年      四      月     三十     日
                              臺灣高等法院刑事第十庭
                                  審判長法  官  溫  耀  源
                                        法  官  邱  同  印
                                        法  官  吳      燦
右正本證明與原本無異。
被告不得上訴。
檢察官如不服本判決應於收受送達後十日內向本院提出上訴書狀，其未敘述上訴之理
由者並得於提起上訴後十日內向本院補提理由書（均須按他造當事人之人數附繕本）
。
                                        書記官  陳  靜  姿
中      華      民      國    九十二    年      四      月     三十     日
附錄：本案論罪科刑法條全文
著作權法第九十三條第三款
有下列情形之一者，處二年以下有期徒刑，得併科新台幣十萬元以下罰金
︰
三  以第八十七條各款方法之一侵害他人之著作權者。


司法院資訊處製作；財團法人民間司法改革基金會備份。
